【裁判字號】    89,再易,9
【裁判日期】    890911
【裁判案由】    聲請再審
【裁判全文】
臺灣新竹地方法院民事判決  八十九年再易字第九號
    再審原告    財團法人中華福音道路德會
    法定代理人  朱  運  平
    訴訟代理人  顏  文  正  律.
    再審被告    甲  ○  ○  住.
右當事人間請求返還木質圓戳章等事件，再審原告對於中華民國八十九年六月三十日
本院八十六年度簡上字第一六二號確定判決，提起再審之訴，本院判決如左：
    主  文
再審之訴駁回。
再審訴訟費用由再審原告負擔。
    事  實
甲、再審原告方面：
一、聲明：求為判決
          （一）本院八十五年度竹簡字第四六八號、八十六年度簡上字第一六二號
                民事確定判決廢棄。
          （二）確認兩造間無再審原告委任再審被告為再審原告所屬新生堂執事之
                委任關係存在。
          （三）再審被告不得利用如附件所示「中華民國福音道路德會新生堂執事
                會、新竹市○○路七十八號」之木質圓戳章，並不得以再審原告或
                再審原告各地教會之名義與任何人為法律行為，且應將上開木質圓
                戳章返還予再審原告，暨不得有妨礙再審原告及再審原告各地教會
                禮拜活動之行為。
二、陳述：
    （一）再審原告所屬各地方教會牧師雖由各地方教會自行招募，惟仍應報請再審
          原告核發聘書，並由再審原告支付薪資，若各地方教會非屬再審原告之內
          部單位，何以各地區教會所聘牧師之薪資均由再審原告支應？且全民健康
          保險法第八條第一項第一款第二目、第三目、第十四條第一項、勞工保險
          條例第六條第一項第三款均有就公、民營事業、機構之受僱者，或受僱於
          僱用五人以下之公益事業員工有關保險之事項，為相關之規定，故必屬事
          業、機構之受僱者，始得以其所屬團體、機構為投保單位而參加全民健康
          保險或勞工保險。原確定判決無視再審原告有支付各地區教會所聘牧師薪
          資之事實與該法律規定，逕為相反之認定，其適用法規顯有錯誤。
    （二）再審原告前董事長李壽林固曾出具證明書一紙以證教堂（即訴外人新生堂
          ）及其附屬建物均係由新生堂教友出資捐助而建，復以新生堂名義起造並
          由該堂取得原始產權等情，惟該證明書乃因新生堂就再審被告之配偶高彭
          素蓮、岳父彭炳漢於本院八十年度簡字第一二六號無權占有之訴訟事件中
          ，經法院認新生堂無獨立之財產，係再審原告之內部單位，不具當事人能
          力而以裁定駁回新生堂之訴，經新生堂向上級法院提起抗告中所出具，惟
          仍經抗告法院以八十年簡抗字第一一號裁定駁回抗告確定，是新生堂顯無
          當事人能力為至明之理。雖該證明書中所載教堂之起造人為「新生堂」，
          惟既與該教堂申請起造時之起造人登記為「基督教路德會」不同，且該教
          堂稅籍資料所載之房屋納稅義務人亦為基督教路德會（嗣再更正為再審原
          告），又復經本院八十年度簡字第一二六號裁定確定新生堂無當事人能力
          ，則原審即不得再以該與事實相悖之證明書作為判斷之依據，今卻仍以之
          為論理法則判斷之依據，其適用法規亦顯有錯誤。
    （三）又新生堂之改建係民國八十四年間，由新生堂執事會決議報請再審原告准
          予就地改建，且由再審原告與旭光建設股份有限公司簽訂合建契約，並無
          由新生堂自行向主管機關申請改建情事。惟原確定判決理由中謂：新生堂
          之建物，非屬再審原告所有等語，復又稱：前開建物記載之納稅義務人係
          再審原告，至多亦僅能證明新生堂坐落使用之建物屬於再審原告所有，此
          諸如該建物坐落之土地亦係登記為再審原告相同，乃在管理上之便利等語
          ，其敘述前後歧異，顯有判決理由矛盾之違法。
    （四）按「有關宗教信仰性之財團法人，其捐助章程所定信徒（會員）大會，如
          僅屬財團法人內部組織，而為董、監事之選舉罷免機關，非屬意思機關或
          最高權力機關者，為參酌以往既成之事實，在解釋上可認係有關民法第六
          十二條所定財團組織（執行機關）之產生、任期等章程規定事項，而承認
          其效力」，有司法院七十六年十月二日七六院廳一字第０五八一一號所覆
          內政部公函一紙可參。而再審原告不但為宗教性財團法人，且於改制前已
          有轄管新生堂之事實，故改制時並未將新生堂納入章程中，而於改制後，
          則仍依舊制辦理，惟此情形即與前揭司法院函釋相同，原審未依前揭司法
          院函釋意旨而參酌再審原告以往運作之既成之事實，徒以財團法人之法律
          性質為論斷，其適用法規復顯有錯誤。
    （五）本件有關訴外人新生堂是否為再審原告之內部單位，再審原告於原第二審
          法院審理時提出本院八十年度簡字第一二六號民事裁定、八十年度簡抗字
          第一一號民事裁定、八十一年度訴字第一一七號民事判決、臺灣高等法院
          八十一年度上字第一０九三號民事判決等證物，該等裁判均認訴外人新生
          堂為再審原告之內部單位，尤其最高法院八十二年度臺上字第六七０號民
          事判決更以「新生堂為被上訴人（即再審原告）所屬單位，系爭房地又由
          新生堂管理之事實，為被上訴人所不爭執，則以新生堂名義所簽訂之契約
          ，其效力應及於被上訴人。」，故可證新生堂確屬再審原告之內部單位。
          此外，再審原告亦提出本院八十二年度訴字第四三六號民事判決及確定證
          明書，證明新生堂為再審原告之內部單位。原判決就上開證物均未予審酌
          ，亦未說明不予審酌之理由，顯有其經第二審確定之判決，就足以影響於
          判決之重要證物漏未斟酌者，而得為提起本年再審之訴之原因。
    （六）再審被告於告發再審原告前董事長李壽林、新生堂執事程佛僧、林愛雲侵
          占案，及再審被告代理其配偶高彭素蓮自訴李壽林、程佛僧、林愛雲、鄭
          雪芳、賈振儀、丘萬台詐欺案中，均承認新生堂係再審原告所屬之內部單
          位，有再審原告於原第二審法院審理中所提臺灣新竹地方法院檢察署八十
          三年度偵字第二八九八、三七九０號不起訴處分書及本院八十年自字第一
          ０三號刑事判決及臺灣高等法院八十年度易字第六一六五號刑事判決可稽
          ，原判決均未予審認，亦顯有其經第二審確定之判決，就足以影響於判決
          之重要證物漏未斟酌而得為提起本件再審之訴之原因者。
    （七）再審原告於原第二審法院審理中提出之證物第十七號｜內政部民政司審查
          蓋印之八十六年度歲入歲出預算編列表，其中分別列有法人總會（即再審
          原告）、所屬各地方教會部分之歲入歲出、職員勞健保費之支應、教牧人
          員退休金之編列等證物，均足以證明訴外人新生堂為再審原告之內部單位
          也。
    （八）另有關訴外人路德會於四十一年在台設立時，因尚未成立社團及辦理登記
          ，未取得法人資格，因此，在此之後由美國密蘇里總會所捐贈購買之土地
          ，皆係以各地教會之牧師或教友為登記名義人，迨至路德會依政府輔導成
          立財團法人後，始陸續更名為再審原告名下（未辦理保存登記者除外），
          惟在各地教會、教友努力下，業務規模不斷擴大，再審原告認有使達一定
          標準之地方教會成立財團法人之必要，遂擬「財團法人中華福音道路德會
          ００堂組織暨捐助章程範例」，並組織審核小組，審核符合一定規定者，
          輔導其成立為財團法人。八十年間再審原告即輔導所屬桃園仁愛堂及台南
          市頌恩堂等地方教會成立財團法人中華福音道路德會桃園仁愛堂及財團法
          人中華福音道路德會台南市頌恩堂，並報請主管機關備查，此亦有再審原
          告於原第二審法院審理時所提第十五號、第十六號證物足參，然原第二審
          判決均未予審酌，即予論斷新生堂非再審原告之內部單位，足可認其有經
          第二審法院確定之判決，就足以影響判決之證物漏未斟酌而得為再審之原
          因者。
三、證據：除提出七十六年十月二日司法院覆內政部（七六）院廳一字第五八一一號
          函外，餘均引用原第一審及第二審所提證物。
乙、再審被告方面：再審被告未提出書狀為何聲明或陳述。
丙、本院依職權調閱本院八十六年簡上字第一六號卷、八十五年度竹簡字第四六八號
    卷。
    理  由
一、按再審之訴顯無再審理由者，得不經言詞辯論，以判決駁回之，民事訴訟法第五
    百零二條第二項定有明文。又適用法規顯有錯誤；判決理由與主文顯有矛盾者；
    當事人發現未經斟酌之證物或得使用該證物者，以如經斟酌可受較有利益之裁判
    之情形者，得提起再審之訴，對確定之判決聲明不服；依第四百六十六條不得上
    訴於第三審法院之事件，除前條規定外，其經第二審確定之判決，如就足以影響
    於判決之重要證物漏未斟酌者，亦得提起再審之訴，民事訴訟法第四百九十六條
    第一項第一款、第二款、第十三款、第四百九十七條分別定有明文。次按，所謂
    適用法規顯有錯誤者，不包括漏未斟酌證據及認定事實錯誤之情形在內；又所謂
    適用法規顯有錯誤者，應包括有悖於論理法則或經驗法則者而言，有最高法院六
    十三年臺上字第八八０號、八三年臺上字第二一一八號判例意旨足參。
二、茲就再審原告所主張之再審理由，一一論述如下：
  （一）本件再審原告主張其所屬各地方教會牧師雖由各地方教會自行招募，惟仍係
        由再審原告核發聘書並支付薪資，且全民健康保險條例第八條第一項第一款
        第二目、第三目、第十四條第一項第一款、勞工保險條例第六條第一項第三
        款均定有明文，原審卻為相反認定，其適用法規顯有錯誤而認有再審之理由
        等語。惟查，原審判決認「．．．．。次查，就地區教會（含新生堂）之執
        事係由教友大會選舉產生，而執事主席則由執事互選產生，有關地區教會之
        事務係由執事會管，另牧師之召請書亦係由執事會全體執事出具召請書召請
        之事實，亦為兩造所不爭執，亦足見新生堂之管理機構（執事會）係由其教
        友大會選舉產生，宗教之牧師講道，亦係由新生堂執事會全體執事具名召請
        ，苟新生堂內係上訴人（再審原告）之內部機構，則就推展教會之各項事務
        ，應由上訴人加以指派或選任，豈會如同前開之運作模式；．．．」（八十
        六年度簡上字第一六二號判決第二十六頁），是原審之所以就此點認定新生
        堂非再審原告之內部單位，係基於再審原告與再審被告於原審中不爭執新生
        堂牧師之召請，係由新生堂執事會全體執事出具召請牧師之事實而為判斷基
        礎。且綜觀全卷，亦未見再審原告於原審中就新生堂牧師之召請，係由新生
        堂執事會全體執事出具召請牧師之事實為爭執，則原審基於兩造不爭執之事
        實而為判斷，即與經驗法則或論理法則之推論無關。且原審判決復敘明「．
        ．．．。惟查，經由上訴人為各地方教會人員投保，與各地方教會是否屬於
        其內部機構，並無必然關係；．．．」（原判決第三十二頁），乃係就經驗
        法則所為事實之判斷，亦無涉於前開全民健康保險條例及勞工保險條例等法
        律之適用。再審原告就此部分認原審判決適用法規顯有錯誤，應屬誤會。且
        再審原告雖於原審提出新生堂八十八年十二月二十八日執事會函及聘書各一
        份為證，惟原確定判決既已於判決內說明不採該證據之理由，是亦難認原審
        判決於此部分事實之認定有何適用法規之違誤
  （二）再審原告另主張其前董事長李壽林出具證明書內所載新生堂坐落之土地屬再
        審原告所有，惟地上物（即教堂）以及附屬建物，則均係由新生堂教友捐助
        ，並以新生堂名義起造等情，與申請建造時之起造人為「基督教路德會」不
        同，亦與稅籍資料所載之房屋納稅義務人為基督教路德會有異，並經本院八
        十年簡抗字第一一號民事裁定認該證明書與新生堂（教堂）之稅籍資料不符
        而認新生堂無當事人能力駁回訴外人彭高素蓮之抗告在案，是該由李壽林所
        出具之證明書即無從再由再審被告執為證據供法院論斷，惟原確定判決仍以
        該等證據為判斷依據，已違反論理法則等語而認有再審之訴之理由。惟按，
        當事人主張有利於己之事實者，就其事實有舉證之責任，民事訴訟法第二百
        七十七條定有明文，而就證據方法則未設何限制，是舉凡當事人就具體事件
        待證事實所提證據合於民事訴訟法所定證據方法之規定者，均得以之為證據
        。殊無於他事件所提證據為法院所不採後，於其他事件即不得以之為證據再
        行提出之限制，次按，民事訴訟事件有既判力者，僅為確定判決、和解、調
        解及支付命令，民事訴訟法第四百條第一項、第三百八十條第一項、第四百
        十六條第一項及第五百二十一條定有明文，是法院所為之程序裁定既不涉及
        實體事項，則就當事人實體以外紛爭所為之裁定，即無既判力可言，而裁定
        所為判斷依據經法院不採之證據，更無所謂於他訴訟不得復行提出之限制。
        查，本件原判決認：「．．原告（原審上訴人即再審原告）所提出之台灣省
        嘉義市政府公函、法人登記書等，均僅能證明上訴人本身之成立及沿革，並
        無從證明其在成立之前身即為中華福音道路德會，或當上訴人成立後起，前
        開中華福音道路德會即成為上訴人之內部單位」（原審判決第二十三頁），
        並認再審原告所提法人登記證書所載之捐助方法亦無從證明再審原告即為基
        督教路德會，再參以原審判決尚認「上訴人所提出之前開建造執照收據其納
        費人及七十九年房屋稅稅籍證明書之納稅義務人均係記載基督教路德會，上
        訴人亦自認前開新生堂建物之起造人為中華福音道路德會，而中華福音路德
        會既先於上訴人而存在，上訴人又無從證明當上訴人成立後，中華福音道路
        德會即已改為上訴人（即上訴人之前身），則依據前述，亦無從當然認定新
        生堂之建物，係屬於上訴人所有」（原審判決第二十四頁）等情，是原審判
        決認訴外人新生堂所屬之新生堂（建物及附屬建物，即教堂）非再審原告所
        有，顯係因再審原告於原審法院審理時不能舉證證明該等建物為其所有而為
        其判斷之主要理由，至該李壽林所出具之證明書則為輔助理由。則依前法律
        規定及說明，均難遽認原審判決有何違論理法則之適用法規顯有錯誤等情，
        且取捨證據、認定事實，原係事實審法院之職權，不得以當事人所提證據為
        法院調查證據後之取捨即指為違誤，更況乎原確定判決已就上訴人（即再審
        原告）所提上開證據敘明其證明範圍及取捨之理由，是再審原告就原判決此
        部分加以指摘，尚難認為有理由。
  （三）再審原告復主張新生堂之改建係八十四年間由新生堂執事會決議報請再審原
        告就地改建，並已興建完成，並無由新生堂自行向主管機關申請改建情事，
        及原確定判決認定新生堂之建物，非屬再審原告所有，卻又認定前開建物記
        載之納稅義務人係再審原告，至多僅能證明新生堂坐落使用之建物屬於上訴
        人所有，此諸如該建物坐落之土地亦係登記為上訴人相同，乃在管理財產之
        便利等語，顯有理由矛盾之情事云云。惟查，原確定判決已認再審原告無從
        證明「基督教路德會」為其前身，已如前述，是原審判決已不認基督教路德
        會為再審原告之前身，即為再審原告。另細觀原確定判決係以：「縱令前開
        建物記載之納稅義務人確係指上訴人．．．．．．」，故可知原確定判決為
        此理由之敘明時，係以假設語氣為之，並未如再審原告所稱即原確定判決已
        肯認該等建物及附屬建物屬再審原告所有。是再審原告認原確定判決已認該
        等建物及附屬建物為再審原告所有，復謂登記在再審原告名下，乃在管理財
        產上之便利等語，有理由矛盾之情事，即難認為正當。
  （四）另按，法官依據法律獨立審判，憲法第八十條載有明文。各機關依其職掌就
        有關法規為釋示之行政命令，法官於審判案件時，固可予以引用，但仍得依
        據法律表示適當不同之見解，並不受其拘束，業經大法官會議釋字第二一六
        號解釋在案。是司法院就其職掌就有關財團法人法規所為並函覆行政院內政
        部之釋示，於具體訴訟案件時，法官固可予以引用，惟依前揭大法官會議解
        釋意旨觀之，法官如未予引用，仍可依據法律表示其適當不同之見解。查，
        本件再審原告所舉司法院七十六年十月二日（七六）院廳一字第０五八一一
        號函覆行政院內政部就有關業經設立登記之宗教性財團法人，其捐助章程內
        容如與民法有關財團法人之規定不合時，法院於辦理該等財團法人聲請變更
        登記時，仍應促其依法定程予聲請為必要之處分之釋示，於原審時並未提出
        。惟即令再審原告於原審提出者，亦不過在促法院於審理時注意，殊難謂法
        院於判決時應受該釋示之拘束。次查，原審法院已於確定判決中指明：「四
        、次按財團設立時應登記主事務所及分事務所，又財團之組織及其管理方法
        ，由捐助人以捐助章程或遺囑定之，捐助章程或遺囑所定之組織不完全，或
        重要之管理方法不具備者，法院得因主管機關、檢察官或利害關係人之聲請
        ，為必要之處分，民法第六十一條第一項第三款及六十二條分別定有明文。
        本件上訴人主張新生堂為其內部機關，惟據其提出之七十七年三月十日、八
        十三年八月五日之法人登記證書，均未有分事務之登記，另就其提出之組織
        暨捐助章程觀之，其管理機構為董事會，而董事會之職責為（一）．．．．
        ．．．．．，是全部章程均未有中華福音道路德會（即兩造所稱之總會）及
        新生堂均為其內部組織之規定，上訴人對於各地區教會（包括新生堂）之執
        事、牧師亦無任免之權限，則揆諸首揭法條之意旨，財團法人之集合，本基
        於捐助人之意思而成立，其內部之組織，自亦須尊重捐助人之意思，捐助人
        既無以「新生堂」為上訴人組織之意思，自不容上訴人任以其他事項予以曲
        解」（原判決第二十五頁），是原審判決既不援用上開司法院函中有關「參
        酌以往既成之事實」之釋示加以判斷而受其拘束，並已就該等相關法律表示
        其適當不同之見解，則難認原確定判決有何不當。故再審原告謂原確定判決
        未察宗教性財團法人所存在既成事實之特性，徒以財團法人之「法律性質」
        為論斷，亦有違誤而認原確定判決適用法規顯有錯誤等語，即無可採。
  （五）復按，訴訟達於可為裁判之程度者，法院應為終局判決；又判決理由項下，
        應記載關於攻擊或防禦方法之意見及法律上之意見，民事訴訟法第三百八十
        一條第一項、二百二十六條第三項定有明文。是法院於斟酌全辯論意旨及調
        查證據之結果，如依其自由心證已達可為裁判之程度者，即應為終局判決，
        並於判決理由項下，記載兩造攻擊或防禦方法之意見及法律上意見。惟如尚
        有與判決結果不生影響之其餘攻擊或防禦方法及證據主張，於判決理由中已
        具體指明如何與判決結果不生影響，則尚非屬理由不備或證物漏未斟酌。另
        第三審法院，應以第二審判決確定之事實為判決基礎，同法第四百七十六條
        第一項定有明文。又民事訴訟法第四百條第一項規定確定判決之既判力，唯
        於判決主文所判斷之訴訟標的始可發生。若訴訟標的以外之事項，縱令與為
        訴訟標的之法律關係有影響，因而於判決理由中對之有所判斷，除同條第二
        項所定情形外，尚不能因該判決已確定而認此項判斷有既判力，亦有最高法
        院七十三年臺上字第三二九二號判例可資參照。是法院之判斷是否受他案判
        決之拘束，除經他案於判決主文中判斷之訴訟標的外，別無其他。縱令他案
        訴訟標的以外之事項於確定之終局判決中為該法院所斟酌並於判決理由中說
        明，亦不過可為本案法院參考之資料，本案法院殆不受其拘束。而舉重明輕
        ，確定裁定亦應為相同之解釋，為至明之理。查，再審原告主張於原第二審
        法院審理時，援引本院八十一年度訴字第一一七號、四三六號、臺灣高等法
        院八十一年度上字第一０九一號民事判決之判決及本院八十年度簡字第一二
        六號、八十年度簡抗字第一一號民事裁定理由，認原第二審法院應就該等證
        物為斟酌，且如為原第二審法院所不採，則並應判決內說明其理由，惟原第
        二審法院並未就上開證物為斟酌並說明未予斟酌之理由，顯有其經第二審之
        確定判決，就足影響於判決之重要證物漏未審酌之情形等語。然新生堂是否
        為再審原告所屬內部單位之事實，既非上開二判決之訴訟標的，亦無民事訴
        訟法第四百條第二項之情形，則新生堂是否為再審原告之內部單位之事實，
        雖經於本院八十一年度訴字第一一七號、四三六號、臺灣高等法院八十一年
        度上字第一０九一號等民事判決及本院八十年度簡字第一二六號、簡抗字第
        一一號民事裁定理由中說明，亦無既判力，是基於前揭判例意旨，原審法院
        自不受該等裁判有關新生堂為再審原告內部單位見解之拘束，仍得本於當事
        人兩造於原審所提之攻擊、防禦方法，斟酌全辯論意旨及調查證據之結果，
        依其自由心證而為事實之認定及判斷。次查，原確定判決除於事實項下臚列
        上訴人方面所提上開本院、臺灣高等法院及最高法院裁判，並已就訴外人新
        生堂非再審原告之內部單位於判決理由項下第三、四、六、七、八點中依兩
        造攻擊、防禦方法及除上開本院及高等法院裁判外所提相關證據具體說明其
        判斷基礎，復於理由項下第十點說明依該等兩造攻、防方法及除上開本院及
        高等法院裁判以外之證據已足明瞭事實，並表明「．．．．其餘之攻擊防禦
        及所舉證，核與判決結果不生影響，爰不一一論述．．」等語，則應認就再
        審原告於原審中所主張之上開裁判等證物，原審法院已確有斟酌之情形，故
        尚難依再審原告之主張遽認原確定判決有未斟酌再審原告於原第二審法院所
        提上開本院及臺灣高等法院裁判等證物，及未於判決理由中說明未予斟酌理
        由之情形。是再審原告以原確定判決未斟酌所提上開裁判等證物並未予說明
        未予斟酌之理由，而有經第二審法院確定之判決，就足以影響於判決之證物
        漏未斟酌之違法，即難認為有理由。復查，再審原告另主張最高法院八十二
        年度臺上字第六七０號民事判決認定：「新生堂為被上訴人（即再審原告）
        所屬單位，係爭房地又由新生堂管理之事實，為被上訴人所不爭執，則以新
        生堂名義所簽訂之契約，其效力應及於被上訴人」，故原確定判決亦應斟酌
        上揭最高法院判決見解等語。惟第三審法院為法律審，僅就第二審法院適用
        法律是否正確為審判，有關事實之部分，仍應以第二審法院判斷之見解為基
        礎，有前揭法律規定可按。則上開最高法院雖認新生堂為再審原告之內部單
        位，亦僅係依原第二審法院所確定之事實為基礎加以論斷，是該事實之認定
        ，仍為原第二審法院之見解。基前說明，該事實之部分雖經原第二審法院判
        斷，惟既非原第二審判決之訴訟標的，即無既判力，則原確定判決未予採擷
        該第二審所認新生堂為再審原告內部單位之見解，亦難認有何不當之處。而
        原確定判決如前所述，又非就上開證物未予斟酌或未說明不予斟酌之理由，
        則再審原告就此部分之主張亦難認為有理由。
  （六）再按，刑事訴訟與民事訴訟為分別獨立之訴訟程序，民事訴訟之部分可自行
        認定事實、調查證據，不受刑事判決之拘束，此觀民事訴訟法並無因刑事訴
        訟程序進行中即應停止民事訴訟程序之規定自明，並有最高法院七十年臺抗
        字第三二八號、七十二年臺抗字第四九六號、七十三年臺上字第四五三號判
        例意旨可供參照。再審原告主張於原第二審法院提出臺灣新竹地方法院檢察
        署八十三年度偵字第二八九八、三七九０號不起訴處分書及本院八十年自字
        第一０三號、臺灣高等法院八十年度易字第六一六五號刑事判決等證物，均
        未受原第二審法院審酌等情，而認有經第二審法院確定之判決，其就足以影
        響於判決之重要證物漏未斟酌之再審理由等語。惟查，民事訴訟既不受刑事
        判決拘束，有前開最高法院判例可稽，則原第二審法院本得自行調查證據及
        認定事實。而原確定判決亦已於事實項下上訴人方面所提證據欄中臚列上開
        不起訴處分書及刑事判決，復於理由項下第三、四、六、七、八點說明認定
        新生堂非再審原告內部單位之理由，又於第十項說明該等證據於判決結果不
        生影響之結論，則依前（五）之說明，亦難認再審原告就此部分之主張為有
        理由。
  （七）再審原告又主張於原第二審法院審理時提出證物十七｜經內政部民政司審查
        蓋印之八十六年度歲入歲入預算編列表，足以證明訴外人新生堂為再審原告
        之內部單位云云。惟查，再審原告就上開主張並未表明原審判決有何應予再
        審之理由，核與民事訴訟法第五百零一條第一項第四款規定再審之訴應表明
        再審理由之要件不符，且原確定判決就其認定新生堂是否為再審原告之內部
        單位一節，已詳為論述其依據，縱予斟酌再審原告主張之此項證物，亦與判
        決結果無影響，遑論縱有漏未斟酌證物之情形，亦非適用法規有錯誤，故再
        審原告就此部分提起再審之訴，於法不合，不應准許。
  （八）再審原告末主張有關路德會於四十一年在臺成立時，因未成立社團及辦理登
        記而未取得法人資格，故在此後由美國密蘇里總會所捐贈購買之土地，皆以
        教會之牧師或教友名義登記為不動產所有權人，直至路德會依政府輔導成立
        財團法人後，始陸續更名為再審原告名下（未辦保存登記者除外）。嗣因業
        務擴大，再審原告認有必要使合於一定資格之各地方教會成立為獨立之財團
        法人，以繼續宣揚教義，故擬定「財團法人中華福音道路德會００堂組織暨
        捐助章程範例」、成立審核小組，審查於符合一定要件者，皆以捐助方式輔
        導成立為財團法人，並於八十年間就所屬桃園仁愛堂及臺南市頌恩堂二地方
        教會予以捐助成立財團法人中華福音道路德會桃園仁愛堂與財團法人中華福
        音道路德會臺南市頌恩堂，且業經報請主管機關備查，並於原第二審法院提
        出第十五、十六號證物，原第二審法院均未予斟酌即率為論斷等情，而認原
        第二審法院復有經第二審法院確定之判決，就足影響於判決之重要證物漏未
        斟酌情事，而得為再審之原因者等語。惟查，此部分再審原告所主張之財團
        法人中華福音道路德會組織及捐助章程與八十年七月二十九日臺北市政府（
        ８０）北市民三字第一五０五一號函，業經原審判決記載於上訴人（即再審
        原告）所提證據欄，另於判決理由第三、四、六、七、八點中說明認定訴外
        人新生堂非再審原告內部單位之理由及所採證據，復於理由第十點表明本件
        審理之事實依調查所得結果已臻明確，兩造其餘之攻防方法及所提證物，於
        該判決結論無影響，爰不一一論述等語，則應認原審判決確有已斟酌再審原
        告於原審所提之上開證物之情形。是再審原告認原第二審法院有未斟酌上開
        重要證據而影響於判決之再審理由，基於前揭說明及（五）之論述，亦難認
        為正當，遑論再審原告主張之此等證物與判決結果亦無影響，縱有漏未斟酌
        之情形，亦與民事訴訟法第四百九十六條第一款適用法規顯有錯誤或同法第
        四百九十七條規定之要件不符，自無理由。
（九）綜上，再審原告以原確定判決適用法規顯有錯誤、判決理由與主文矛盾及第二
      審法院有就足影響於判決之證物漏未斟酌等再審理由提起本件再審之訴，核與
      上開再審理由規定之要件不符，其顯無再審理由，應予駁回。
三、據上論結，本件再審之訴顯無理由，依民事訴訟法第五百零五條、第四百三十六
    條之一第三項、第五百零二條第二項、第七十八條，判決如主文。
中      華      民      國    八十九    年      九      月    十一      日
                                    臺灣新竹地方法院民事第二庭
~B審判長法      官  陳國成
~B      法      官  彭洪英
~B      法      官  林南薰
右為正本係照原本作成。
本判決不得上訴。
~B法院書記官  林淑瑜
中      華      民      國    八十九    年      九      月    十一    日


司法院資訊處製作；財團法人民間司法改革基金會備份。
